【裁判字號】    99,易,2465
【裁判日期】    991230
【裁判案由】    恐嚇取財
【裁判全文】
臺灣臺北地方法院刑事判決              99年度易字第2465號
公  訴  人  臺灣臺北地方法院檢察署檢察官
被      告  陳釧良
            張瑞雄
上列被告等因恐嚇取財等案件，經檢察官提起公訴（99年度偵字
第9015號），本院判決如下：
    主  文
陳釧良共同以脅迫使人行無義務之事，累犯，處拘役伍拾日，如
易科罰金，以新臺幣壹仟元折算壹日；又共同意圖為自己不法之
所有，以恐嚇使人將本人之物交付，累犯，處有期徒刑玖月。
張瑞雄共同以脅迫使人行無義務之事，累犯，處拘役伍拾日，如
易科罰金，以新臺幣壹仟元折算壹日；又共同意圖為自己不法之
所有，以恐嚇使人將本人之物交付，累犯，處有期徒刑柒月。
    事  實
一、陳釧良（台語綽號「大頭仔」）曾因公共危險案件，經本院
    93年度訴字第370 號刑事判決判處有期徒刑1 年6 月，緩刑
    4 年確定，因再犯妨害自由案件，經臺灣士林地方法院96年
    度易緝字第10號刑事判決判處有期徒刑7 月，因偽造文書及
    公共危險等案件，經本院98年度交訴字第158 號刑事判決判
    處有期徒刑7 月、3 月，應執行有期徒刑9 月，分別確定在
    案，前案緩刑遂經臺灣士林地方法院94年度撤緩字第3 號裁
    定撤銷，嗣因中華民國96年度減刑條例公布施行，經臺灣士
    林地方法院96年度聲減字第3180號裁定就此4 案分別減為有
    期徒刑9 月、有期徒刑3 月又15日、有期徒刑3 月又15日、
    有期徒刑1 月又15日，前2 案應執行有期徒刑11月，後2 案
    應執行有期徒刑4 月又15日。陳釧良於民國96年2 月9 日入
    監服刑，減刑後，於97年4 月7 日縮刑期滿執行完畢。張瑞
    雄（綽號「一條龍」）則因毒品危害防制條例案件，經本院
    96年度簡字第913 號刑事簡易判決判處有期徒刑6 月、96年
    度易字第1316號刑事判決判處有期徒刑3 月確定，經本院96
    年度聲字第2153號裁定應執行有期徒刑8 月，於96年7 月27
    日入監服刑，甫於97年2 月13日縮刑期滿執行完畢。
二、詎陳釧良、張瑞雄仍不知悔悟，復共同基於妨害自由之犯意
    聯絡，於97年7 月30日晚間7 時左右，夥同2 名姓名年籍均
    不詳、身上有刺青之成年男子，共同前往臺北市○○區○○
    街上黃壽旺經營之攤位，由陳釧良捏造黃壽旺之子黃智健駕
    車撞傷陳釧良之不實藉口，並以事情如果沒有好好處理，將
    不讓黃壽旺在市場內做生意，且會將黃智健拖去做掉等脅迫
    言詞，致黃壽旺心生畏懼，陳釧良、張瑞雄並表明翌日再來
    看看黃壽旺如何處理此事，翌日即97年7 月31日中午，陳釧
    良、張瑞雄承同一妨害自由之犯意聯絡，由陳釧良指使張瑞
    雄前往黃壽旺之攤位，將黃壽旺帶至虎林街74巷1 號旁防火
    巷中，向黃壽旺稱：只要在虎林街沿街發送香菸及檳榔，陳
    釧良就會放過黃壽旺和黃智健云云，接續以脅迫方式使黃壽
    旺因恐自己及黃智健之人身安全遭受危害，迫於無奈而於同
    日下午5 時許，購買價值約新臺幣（下同）1 千5 百元之香
    菸、檳榔，在虎林街上沿街發送予攤販及路人，而行無義務
    之事。詎陳釧良、張瑞雄食髓知味，復於97年7 月31日下午
    5 時30分許，陳釧良又指使張瑞雄將黃壽旺帶至臺北市○○
    區○○路326 巷4 號1 樓之「阿珠鵝肉店」內，陳釧良要求
    黃壽旺當場撥打電話將黃智健電召至上址鵝肉店，待黃智健
    抵達後，陳釧良、張瑞雄與另2 名姓名年籍均不詳之成年男
    子復基於意圖為自己不法所有之犯意聯絡，由陳釧良向黃壽
    旺聲稱因遭黃智健駕車撞傷而受驚嚇，要求黃壽旺在臺北市
    ○○區○○路76號（原撫遠街76號）之「松山北海海鮮店」
    準備每桌新臺幣（下同）8,800 元之酒席2 桌並包36,000元
    之紅包向陳釧良賠罪，否則黃壽旺就不用帶黃智健回家，要
    將黃智健拖去做掉等恐嚇言詞，張瑞雄則一手抓住黃智健手
    臂、一手捶打黃智健背部，2 人共同以此恐嚇手段迫使黃壽
    旺心生恐懼而不得不從，遂於同年8 月1 日晚間7 時許，在
    上址「松山北海海鮮店」付款招待陳釧良、張瑞雄及渠友人
    潘台生等人酒菜，黃壽旺並於席間交付36,000元之紅包予陳
    釧良，致生財產上損害。
三、案經黃壽旺訴由臺北市政府警察局移請臺灣臺北地方法院檢
    察署檢察官偵查起訴。
    理  由
一、證據能力之判斷：
  (一)被告陳釧良、張瑞雄除認為告訴人黃壽旺、證人黃智健所述
    不實外，對於下列其他各項證據方法，均未爭執其證據能力
    ，並同意作為證據（見本院卷第175 頁至反面），本院審酌
    其作成時之情況，認為並無不適當之情事，均得作為證據。
  (二)按被告以外之人於偵查中向檢察官所為之陳述，除顯有不可
    信之情況者外，得為證據；且證人、鑑定人依法應具結而未
    具結者，其證言或鑑定意見，不得作為證據；刑事訴訟法第
    159 條之1 第2 項、第158 條之3 分別定有明文。查本案告
    訴人黃壽旺及在場證人黃智健均係被告以外之人，渠等於檢
    察官偵訊時，業經具結而為陳述（見偵查卷二第34至38頁）
    ，被告陳釧良、張瑞雄又未指出渠等陳述有何顯不可信之情
    況，揆諸前揭法條規定，渠等向檢察官所為陳述，應具證據
    能力。
  (三)按被告以外之人於檢察事務官、司法警察官或司法警察調查
    中所為之陳述，與審判中不符時，其先前之陳述具有較可信
    之特別情況，且為證明犯罪事實存否所必要者，得為證據，
    刑事訴訟法第159 條之2 定有明文。查告訴人黃壽旺於警詢
    之陳述（見偵查卷一第26至33頁、第39至42頁）及證人黃智
    健於警詢時之陳述（見偵查卷一第46至51頁），均核與渠等
    於本院審判中所為陳述內容大致相符，故與前揭法條之規定
    不合，渠等於警詢時所為陳述尚無證據能力。
二、認定事實所憑之證據及理由：
    訊據被告陳釧良、張瑞雄固不否認有於前揭時、地，數次向
    告訴人談論其子黃智健駕車擦撞陳釧良之事應如何處理，告
    訴人亦有於97年7 月31日下午沿街發送香菸、檳榔，於97年
    8 月1 日晚間付款提供酒席1 桌予被告陳釧良、張瑞雄及渠
    等友人享用，席間並包紅包36,000元給被告陳釧良，惟被告
    2 人均矢口否認有何脅迫使告訴人黃壽旺發送香菸、檳榔之
    行為，亦無以恐嚇手段迫使告訴人交付酒席及紅包之行為，
    被告陳釧良辯稱：(1)黃智健開車撞到伊，衣服破掉，伊問黃
    壽旺要不要叫警察來處理，但黃壽旺說不用，他自己處理就
    好；(2)伊僅託張瑞雄去找黃壽旺來談談，是張瑞雄自己要求
    黃壽旺發送香菸和檳榔，伊事後才知道；(3)伊氣黃智健駕車
    擦撞到伊沒有道歉，黃壽旺主動表示辦桌席請客並包紅包，
    在鵝肉店沒有打黃智健云云（見本院卷第40頁反面、第97頁
    反面）；被告張瑞雄辯稱：(1)伊未於97年7 月30日與陳釧良
    一同前往虎林街市場攤位找告訴人黃壽旺；(2)伊是作和事佬
    ，於97年7 月31日中午告訴黃壽旺說香菸分一分就好了，但
    是伊自己主意，並非陳釧良要求；(3)告訴人在海鮮店請客是
    陳釧良要求的，與伊無關，伊在鵝肉店沒有動手打黃智健云
    云（見本院卷第97頁反面）。惟查：
  (一)被告陳釧良、張瑞雄於97年7 月30日晚間前往告訴人攤位出
    言脅迫部分：
  (1)據告訴人黃壽旺向本院具結證述：「陳釧良帶著另外2 個有
    刺青的男子，包括張瑞雄，到我的攤位，張瑞雄站在我車子
    前面，陳釧良站在靠車子後輪，那2 個刺青男子在攤位前面
    ，他們來這裡破口大罵說黃智健撞到陳釧良，所以要好好處
    理，沒有好好處理，不要想要在這邊做生意等等，陳釧良又
    交代張瑞雄，明天早上7 點鐘來攤位找我談判。這個事情假
    如沒有好好處理，陳釧良就會叫張瑞雄把我的小孩子帶出去
    做掉」、「只有說你車子撞到我，假如沒有好好處理，不要
    在這邊做生意了」等情綦詳（見本院卷第169 頁、第171 頁
    ），又有在場證人黃智健證稱：「陳釧良那時候說我開車與
    他擦撞，撞到他身體，當時我父親與母親也問陳釧良，有擦
    撞到我們先打119 送你去就醫，醫藥費我們會賠償，結果陳
    釧良不肯，並叫張瑞雄明天早上7 點來這裡處理這個事情，
    處理不好，就直接把我帶去海邊做掉」、「陳釧良在7 月30
    日時就已經直接講說事情不好好處理，叫我父親不用把我帶
    回去，叫張瑞雄直接把我帶去海邊做掉」等語可佐（見本院
    卷第172 、173 頁），且黃壽旺、黃智健2 人於本院證述內
    容與渠等前於警詢、偵訊時所述情節相符；又在場證人姜春
    蘭即告訴人之妻亦證實：「我看到時，『大頭』在講電話，
    後來旁邊就多來3 個人，我叫兒子將車子開走，我也跟著車
    子一起走」、「我只有聽到『大頭』很大聲說這件事情要好
    好處理，要不然不要讓我們在那邊生存」（見偵查卷二第12
    0 、121 頁），則被告陳釧良、張瑞雄與另2 名不詳男子於
    97年7 月30日晚間，在告訴人攤位前，向告訴人恫稱：沒有
    好好處理，不要在這邊做生意，把黃智健帶出去做掉等語，
    堪以採信為事實。
  (2)被告陳釧良雖辯稱：「我當天晚上去倒垃圾，被擦撞我就去
    證人攤位找證人，這是突發事件」、「只有我一個人去黃壽
    旺的攤位找他」（見本院卷第40頁、偵查卷二第9 頁），惟
    據被告張瑞雄供稱：「陳釧良他差點被撞到的當天下午，他
    打手機叫我過去」、「我是30日傍晚陳釧良跟我講差點被撞
    ，我就去找黃壽旺」（見偵查卷二第62頁），2 人所述時間
    明顯不一致，應係卸責，難以採信。
  (二)被告陳釧良、張瑞雄於97年7 月31日下午接續脅迫告訴人沿
    街發送香煙、檳榔部分：
  (1)據告訴人黃壽旺證稱：「張瑞雄走過來找我大概3 次，第1
    次來，叫我從虎林街這邊分發香菸、檳榔和所有的攤販、路
    人賠不是，這個事情陳釧良就放我過去，不再追究，張瑞雄
    是從我的攤位帶到對面的防火巷講這種話，我迫於無奈，就
    答應了，請他不要找我家裡小孩、媳婦。張瑞雄回去告訴陳
    釧良這件事情，張瑞雄又回來告訴我要在31日的下午4 點發
    香煙等，4 點時我就自行買了香煙、檳榔，叫我對面的攤販
    陪我去發。發完之後，陳釧良在31日將近5 點來，說不算，
    說誰沒有發到，叫我發第2 次，發第2 次時，就叫張瑞雄押
    著我去發，也是當天下午，不夠的時候我又去買來發，我總
    共買3 次，約花了1 仟5 百元左右……」（見本院卷第169
    頁），在場證人姜春蘭亦證稱：「一條龍來我們攤位，說『
    大頭』叫我們去買香菸跟檳榔，去各攤位發香菸跟檳榔，說
    發1 次就好，但每攤位都要發到，若有攤位沒發到就要再發
    1 次」、「後來我先生有去發，一條龍說，有一攤位沒發到
    ，所以叫我先生再發1 次，一共發了2 次」（見偵查卷二第
    120 至121 頁），2 者陳述一致，堪以認定被告張瑞雄要求
    告訴人沿街發送香煙、檳榔是承被告陳釧良之命，且發送2
    次才滿意。
  (2)被告2 人雖辯稱：發香煙、檳榔一事是被告張瑞雄自作主張
    ，與被告陳釧良無關云云。惟據張瑞雄陳稱：「我們那裡是
    黃昏市場，大頭就比黃壽旺的攤位給我看，我自己1 個人過
    去攤位跟黃壽旺講」（見本院卷第116 頁反面）、「他站在
    離我大約100 公尺的地方，黃壽旺的攤位是陳釧良指給我看
    的」（見偵查卷二第63頁），被告陳釧良亦稱：「在發煙時
    我有在旁邊看，但是張瑞雄過1 、2 天才告訴我，張瑞雄說
    他告訴黃壽旺發送香菸作為和解的方式，我才說我的事跟發
    香菸沒有關係」、「我沒有叫他幫我解決，是請張瑞雄叫黃
    壽旺父子過來」（見本院卷第121 頁），是被告陳釧良亦不
    否認係伊指示被告張瑞雄去找告訴人，被告張瑞雄即依伊指
    示前往告訴人攤位，而被告張瑞雄與告訴人談話後沿街發送
    香煙、檳榔之過程中，被告陳釧良雖未靠近，但確實在市場
    內全程觀看。則被告陳釧良辯稱：被告張瑞雄自作主張、事
    後才告訴伊云云，顯與常情不合，應係卸責之詞。
  (三)被告陳釧良、張瑞雄於97年7 月31日下午在「阿珠鵝肉店」
    恐嚇告訴人擺桌席及包紅包部分：
  (1)訊據被告陳釧良、張瑞雄均不否認97年8 月1 日在「北海海
    鮮店」之桌席係由告訴人買單，且告訴人在席間交付36,000
    元紅包給被告陳釧良之事實，並有告訴人所提「北海海鮮店
    」訂席明細及統一發票影本各1 紙附卷足稽（見偵查卷第53
    至54頁），應堪認定。而告訴人付桌席錢及包紅包之原因，
    據告訴人證述：「當天發完香煙5 點20幾分、5 點半左右的
    時候，我以為沒有事了，就回攤位，和我的太太抱著痛哭，
    結果張瑞雄又來，一手拉著我的手，一手勾著我的肩膀，把
    我拉出攤位，從70巷押到永吉路326 巷4 號的阿珠鵝肉店，
    陳釧良已經在那邊等著，押到那邊去的時候，我來的時候陳
    釧良叫我辦8800元的3 桌席叫我賠不是，後來陳釧良說2 桌
    就夠了，因為陳釧良受驚，在痛哭，叫我包3 萬6 千元的紅
    包給他，後來在8 月1 日晚上7 點多拿給陳釧良，假如我沒
    有答應，叫我不用帶黃智健回去，要把黃智健帶去海邊做掉
    。但我只有2 個兒子，我迫於無奈，什麼都答應一一照做」
    、「因為那時我還沒有答應他們的條件，黃智健坐我旁邊，
    那張桌子是橢圓形的，我沒有答應他們，張瑞雄就起身用左
    手把黃智健的左手折向後背，用右手拳頭捶他背部，打2 下
    還3 下」（見本院卷第169 頁至反面），證人黃智健亦同稱
    ：被告張瑞雄用右手打其背部2 或3 下，且「7 月31日在阿
    珠鵝肉店時，陳釧良也是這麼講，說不怕我父親不答應，不
    答應就直接帶去海邊做掉。所以在當時我與我父親在阿珠鵝
    肉店無可奈何，直接答應他這些條件」（見本院卷第172 頁
    反面至第173 頁），2 人所述情節一致，可見告訴人係因被
    告陳釧良指示被告張瑞雄以半強迫手段將告訴人帶往「阿珠
    鵝肉店」，稱：要把黃智健帶去海邊做掉等語，被告張瑞雄
    並當場捶打黃智健背部等足以使告訴人心生畏懼之言詞及舉
    動，使告訴人不得已而給付桌席錢及3 萬6 千元紅包給被告
    陳釧良。
  (2)被告陳釧良、張瑞雄雖辯稱：係告訴人自願以此方式解決云
    云。惟被告陳釧良承認擺桌席及紅包係伊提議：「我說看你
    意思怎樣，不然你辦2 桌出來吃吃，再包個紅包，內容你自
    己決定」（見本院卷第97頁反面），被告張瑞雄亦證實被告
    陳釧良在「阿珠鵝肉店」要求黃壽旺辦2 桌並包1 個紅包一
    事屬實（見本院卷第117 頁反面、第118 頁反面）。衡情告
    訴人既已於97年7 月31日下午，由被告張瑞雄陪同，沿街發
    送香煙、檳榔，被告陳釧良亦全程在旁觀看，應已完成賠罪
    （惟被告陳釧良主張之擦撞車禍應屬不實，詳後述），倘非
    被告陳釧良、張瑞雄復以非法手段壓迫告訴人，告訴人實無
    再行擺桌席及包紅包賠罪之理。被告2 人辯稱：告訴人自願
    云云，顯非事實。
  (3)又被告張瑞雄辯稱：被告陳釧良要求告訴人擺桌席時，伊當
    場表示反對云云。惟承前所述，被告張瑞雄在「阿珠鵝肉店
    」出手捶打黃智健背部，顯係配合被告陳釧良恐嚇取財之行
    為分擔。何況，告訴人黃壽旺既於97年7 月31日下午沿街發
    送香煙、檳榔，應已表示向被告陳釧良賠罪之意，被告陳釧
    良應無理由再向告訴人或黃智健索賠，然發送完畢不久，被
    告陳釧良旋又指派被告張瑞雄前去告訴人攤位將告訴人帶至
    「阿珠鵝肉店」，衡諸常情，被告張瑞雄不可能不知被告陳
    釧良仍未「放過」告訴人。既然如此，被告張瑞雄仍依被告
    陳釧良指示將告訴人帶往鵝肉店，則被告張瑞雄對於恐嚇取
    財犯行，自不能諉稱不知情、未參與。且據告訴人證述：「
    （問：陳釧良提出這樣的條件時，張瑞雄有沒有在場表示反
    對？）沒有。但是陳釧良說1 桌8 千8 的時候，張瑞雄有起
    來說桌席錢不要那麼多，辦6 千元的就好，但是陳釧良不接
    受」、「陳釧良說辦桌1 定要8 千8 一桌，張瑞雄說我太太
    賣豆芽賺得不多，辦桌的錢可以減到6 千元」（見本院卷第
    170 、171 頁），證人黃智健亦證稱：「張瑞雄有叫陳釧良
    桌席的錢少一點，說大家都是賺苦命錢，陳釧良不肯」、「
    張瑞雄是說不要辦8 千8 ，辦5 、6 千元，辦少一點」（見
    本院卷第17 3頁），是被告張瑞雄僅表示桌席可以辦低價一
    些，但並未反對告訴人擺桌席招待被告陳釧良。
  (4)至於被告張瑞雄辯稱：伊沒有捶打黃智健云云。然此經告訴
    人及黃智健證述明確，業如前述，詰諸共同被告陳釧良則稱
    ：「黃壽旺父子要過來這段期間，張瑞雄跟我朋友喝了很多
    ，張瑞雄已經喝醉了，不知道自己在講什麼做什麼，那時張
    瑞雄有沒有打黃智健我沒有看到」（見本院卷第121 頁），
    並未確認被告張瑞雄有無動手毆打黃智健，顯係避重就輕之
    詞。則被告張瑞雄空言否認毆打行為，尚難採信。
  (四)被告陳釧良聲稱黃智健駕車擦撞部分：
  (1)綜上被告陳釧良、張瑞雄要求告訴人發送香煙、檳榔、擺桌
    席及包紅包，均起因於被告陳釧良聲稱：黃智健駕車肇事。
    按刑法第346 條第1 項之恐嚇取財罪，係以意圖為自己或第
    三人不法所有為構成要件之一，倘有適法權源，而僅以恐嚇
    方法使人交付財物，而並無不法所有之意圖者，縱令其行為
    或可觸犯他項罪名，要無由成立本條之恐嚇取財罪（最高法
    院著有83年度臺上字第2689號判決、82年度臺上字第1959號
    判決要旨參照）。故應究明被告陳釧良所謂擦撞是否真有其
    事。
  (2)此經黃智健於偵訊、警詢時均否認：「我說根本沒這回事，
    我父親告訴我說不管有沒有，或怎麼樣，還先跟叔叔賠不是
    ，於是我就跟『大頭』說對不起、對不起」（見偵查卷一第
    47頁）。而被告陳釧良有無遭到擦撞之外觀或受傷，據被告
    陳釧良於本院及偵訊時供稱：「我的袖子被勾破，手有破皮
    」、「因為張瑞雄是流浪漢，我是隔了1 、2 天才碰到他才
    跟他講」、「黃壽旺兒子車開很快，撞到我右手臂，我就跳
    到旁邊的一個小空地，所以就閃到腰」（見本院卷第98頁、
    偵查卷二第54、55、56頁），共同被告張瑞雄則具結證稱：
    「大頭先打手機給我，我過去的時候大頭說他被黃壽旺的兒
    子差點撞到（改稱）有撞到，袖子有擦破掉，有擦傷」、「
    有擦傷，衣服黑了，左邊（手比左手臂部位）」、「〔問：
    在99年6 月25日檢察官訊問時你又陳稱，『他說差點被撞到
    ，有跳開，沒有看到陳釧良身上有傷，衣服也沒有破掉』有
    何意見？（提示同上第62頁）〕我今天也沒有說衣服破掉，
    只是黑黑的」（見本院卷第116 頁、反面、第117 頁），核
    與伊於偵訊時所述：「陳釧良他差點被撞到的當天下午，他
    打手機叫我過去，說有事，我就過去，到了那天，陳釧良就
    說差點被撞到」、「他說差點被撞到，有跳開」、「左邊或
    右邊腰部及腿部的褲子有髒，沒有破掉」（見偵查卷二第62
    頁），另證人潘台生於警詢時陳稱：「並不是發生車禍，我
    是聽『大頭』陳釧良說，因為黃壽旺兒子開車行經虎林街市
    場時速度很快，差一點撞到他，陳釧良因為閃避所以閃到腰
    」（見偵查卷一第17頁），嗣於檢察官偵訊時再具結證述上
    情：「是『大頭』講的」（見偵查卷二第20頁），綜合被告
    陳釧良、張瑞雄、潘台生所述，究竟有無撞到或係閃避扭到
    腰？撞到右手臂或左手臂？手臂衣袖有無破損？衣袖或者褲
    子有污損？被告陳釧良係事發當天去找被告張瑞雄或係隔數
    日後？被告張瑞雄是否有看到被告陳釧良上衣或褲子之污損
    情形？3 人所述情節俱屬歧異，難以遽採。
  (3)況據告訴人證稱：「沒有傷，陳釧良也沒有出示他的傷給我
    看」、「陳釧良一來就破口大罵，我沒有看到他的衣服破掉
    」（見本院卷第170 頁反面、第171 頁）。至於被告陳釧良
    雖辯稱：我的袖子被勾破，手有破皮，我回去我太太有幫我
    擦藥云云（見本院卷第98頁），惟被告陳釧良之妻邱玉妹已
    於98年遭伊殺害身亡，經臺灣高等法院98年度上重訴字第75
    號刑事判決判處有期徒刑18年，褫奪公權9 年確定，被告陳
    釧良現在監執行中，為本院職務上知悉之事，則被告陳釧良
    聲稱黃智健駕車擦傷伊一事，已無從傳喚邱玉妹到庭作證，
    亦查無其他證據可以證明。
  (4)綜合上述被告陳釧良、張瑞雄、潘台生所述車禍情節及陳釧
    良衣物當時有無污損既有歧異，告訴人亦未見被告陳釧良有
    何遭擦撞之外觀情形，此外，查無其他證據可證被告陳釧良
    遭受黃智健之不法侵害，應認被告陳釧良、張瑞雄係捏造黃
    智健駕車肇事，藉以向告訴人索求財物。基此，被告陳釧良
    對於黃智健即無請求賠償之法律上原因，揆諸前揭最高法院
    判決要旨，被告陳釧良、張瑞雄藉此要求告訴人擺桌席及包
    紅包「壓驚」、「賠罪」，應具不法所有之意圖甚明。
  (五)綜上，被告陳釧良、張瑞雄捏造黃智健駕車肇事為藉口，先
    於97年7 月30日晚間，前往告訴人攤位向其恫稱：沒有好好
    處理，不要在這邊做生意，把黃智健帶出去做掉等語，再於
    翌日即97年7 月31日下午由被告張瑞雄向告訴人接續嚇稱：
    沿街發送香煙、檳榔賠不是，陳釧良就會放過去等語，使告
    訴人行發送香煙、檳榔等無義務之事；嗣被告2 人仍不滿意
    ，又於97年7 月31日晚間，由被告張瑞雄出面將告訴人帶往
    「阿珠鵝肉店」，被告陳釧良出言要求告訴人擺桌席及包紅
    包，若不答應，就不用帶黃智健回去，要把黃智健帶去海邊
    做掉等語，被告張瑞雄則在旁捶打黃智健背部，使告訴人心
    生畏懼，因而於97年8 月1 日付款17,600元在「北海海鮮店
    」擺桌席2 桌招待被告陳釧良、張瑞雄及渠友人，席間並交
    付3 萬6 千元紅包給被告陳釧良等犯行，洵堪認定，應予依
    法論罪科刑。
三、論罪科刑之依據：
  (一)核被告陳釧良、張瑞雄於97年7 月30日晚間、7 月31日下午
    ，接續施以脅迫手段，使告訴人發送香煙、檳榔之行為，係
    犯刑法第304 條第1 項以脅迫使人行無義務之事罪；又被告
    陳釧良聲稱黃智健駕車肇事應係捏造，則被告2 人於97年7
    月31日晚間在「阿珠鵝肉店」再以恐嚇言詞及捶打黃智健之
    手段，使告訴人心生畏懼，而於97年8 月1 日支付17,600元
    招待酒席菜宴供被告2 人享用，並交付紅包給被告陳釧良，
    則犯刑法第346 條第1 項恐嚇取財罪。
  (二)被告2 人於97年7 月30日夥同另2 名有刺青之不詳成年男子
    一同前往告訴人攤位實施脅迫行為，翌日則推由被告張瑞雄
    出面陪同告訴人沿街發送香煙、檳榔，是4 人就此部分之強
    制犯行，有犯意聯絡及行為分擔，為共同正犯。又被告2 人
    與另2 名不詳成年男子在「阿珠鵝肉店」以恐嚇手法迫使告
    訴人於翌日招待「北海海鮮店」桌席及給付紅包，4 人就此
    恐嚇取財之犯行，亦有犯意聯絡及行為分擔，亦屬共同正犯
    。
  (三)被告陳釧良、張瑞雄以脅迫使告訴人於97年7 月31日下午沿
    街發送香煙、檳榔得手後，食髓知味，又於當日晚間向告訴
    人嚇使擺桌席及包紅包，犯意個別，行為互異，應予分論併
    罰。
  (四)查被告陳釧良曾因公共危險案件，經本院93年度訴字第370
    號刑事判決判處有期徒刑1 年6 月，緩刑4 年確定，因再犯
    妨害自由案件，經臺灣士林地方法院96年度易緝字第10號刑
    事判決判處有期徒刑7 月，因偽造文書及公共危險等案件，
    經本院98年度交訴字第158 號刑事判決判處有期徒刑7 月、
    3 月，應執行有期徒刑9 月，分別確定在案，前案緩刑遂經
    臺灣士林地方法院94年度撤緩字第3 號裁定撤銷，又經臺灣
    士林地方法院96年度聲減字第3180號裁定就此4 案分別減為
    有期徒刑9 月、有期徒刑3 月又15日、有期徒刑3 月又15日
    、有期徒刑1 月又15日，前2 案應執行有期徒刑11月，後2
    案應執行有期徒刑4 月又15日，如易科罰金以銀元3 百元即
    新臺幣9 百元折算壹日，被告陳釧良於96年2 月9 日入監服
    刑，減刑後，於97年4 月7 日縮刑期滿執行完畢等情，有臺
    灣高等法院被告前案紀錄表在卷可參（見本院卷第136 至15
    0 頁）；另被告張瑞雄則因毒品危害防制條例案件，經本院
    96年度簡字第913 號刑事簡易判決判處有期徒刑6 月、96年
    度易字第1316號刑事判決判處有期徒刑3 月確定，經本院96
    年度聲字第2153號裁定應執行有期徒刑8 月，於96年7 月27
    日入監服刑，甫於97年2 月13日縮刑期滿執行完畢等情，亦
    有臺灣高等法院被告前案紀錄表附卷足徵（見本院卷第151
    至166 頁），是被告2 人均於前次徒刑之執行完畢後，5 年
    以內故意再犯本件強制及恐嚇取財等有期徒刑以上之2 罪，
    均係累犯，均應加重其刑。
  (五)爰審酌：(1)被告陳釧良、張瑞雄捏造黃智健駕車肇事，藉此
    為由，夥同2 名不詳男子以脅迫言詞使告訴人沿街發送香煙
    、檳榔，仍未滿足，再夥同另2 名不詳男子，以恐嚇言詞及
    毆打黃智健之手段，使告訴人支付桌席錢17,600元及3 萬6
    千元紅包，使告訴人心生畏懼且致生財產上損害，渠等舉止
    與廢止前檢肅流氓條例規定之流氓行為無異，亦有破壞社會
    秩序之虞；(2)被告2 人犯罪後，始終否認犯罪，飾詞卸責，
    迄未與告訴人達成和解，反指告訴人在虎林街坊間風評不佳
    ，被告2 人態度惡劣；(3)惟被告2 人脅迫告訴人發送香煙、
    檳榔價值約1 千5 百元、海鮮店桌席17,600元、紅包3 萬6
    千元，價值尚非鉅額等一切情狀，分別量處如主文所示之刑
    ，並就拘役部分諭知易科罰金之折算標準，以示懲儆。
據上論斷，應依刑事訴訟法第299 條第1 項前段，刑法第28條、
第304 條第1 項、第346 條第1 項、第47條第1 項、第41條第1
項前段，刑法施行法第1 條之1 第1 項、第2 項前段，判決如主
文。
本案經檢察官葉芳秀到庭執行職務。
中    華    民    國    99    年    12    月    30    日
                  刑事第六庭審判長  法  官  黃桂興
                                    法  官  雷淑雯
                                    法  官  林晏如
上正本與原本無異。
如不服本判決，應於判決送達後10日內向本院提出上訴狀（應抄
附繕本）。告訴人或被害人如對於本判決不服者，應具備理由請
求檢察官上訴，其上訴期間之計算係以檢察官收受判決正本之日
期為準。
                                    書記官  楊盈茹
中    華    民    國   100    年    1     月    3     日
附錄本案論罪科刑法條全文：
中華民國刑法第304條
以強暴、脅迫使人行無義務之事或妨害人行使權利者，處 3 年
以下有期徒刑、拘役或 3 百元以下罰金。
前項之未遂犯罰之。
中華民國刑法第346條
意圖為自己或第三人不法之所有，以恐嚇使人將本人或第三人之
物交付者，處 6 月以上 5 年以下有期徒刑，得併科 1 千元以
下罰金。
以前項方法得財產上不法之利益，或使第三人得之者，亦同。
前二項之未遂犯罰之。

司法院資訊處製作；財團法人民間司法改革基金會備份。
